【裁判字號】    97,消債更,789
【裁判日期】    970903
【裁判案由】    更生事件
【裁判全文】
臺灣板橋地方法院民事裁定           97年度消債更字第789號
聲  請  人  甲○○
                        樓
代  理  人  鄭志政律師
上列當事人因消費者債務清理事件聲請更生，本院裁定如下：
    主  文
聲請駁回。
聲請費用由聲請人負擔。
    理  由
一、按「聲請更生或清算不合程式或不備其他要件者，法院應以
    裁定駁回之，但其情形可以補正者，法院應定期間先命補正
    」，消費者債務清理條例（下稱債清條例）第8 條定有明文
    。再按債務人與金融機構協商成立者，不得聲請更生或清算
    ，但因不可歸責於己之事由，致履行顯有重大困難者，不在
    此限；本條例施行前，債務人依金融主管機關協調成立之中
    華民國銀行公會會員，辦理消費金融案件無擔保債務協商機
    制與金融機構成立之協商，準用前項之規定，債清條例第15
    1 條第5 項、第6 項分別定有明文。
二、聲請人向本院聲請更生略以：聲請人前95年間依照中華民國
    銀行公會會員辦理消費金融案件無擔保債務協商機制，與最
    大債權銀行成立協商方案，因不諳法律，未留存，後因母親
    生病汒於照顧，加上手機壞掉10日，一時疏忽忘記依協商內
    容匯款。詎台新銀行隨即以聲請人毀諾處理，經多次解釋均
    未為台新銀行接受。嗣聲請人只好逐一向各債權銀行一一洽
    談還款事宜，迄僅與部分銀行達成個別協商，每月即須繳納
    2 萬元，卻不知要繳到何時債務才清償完了。以聲請人於95
    、96年度所得折計，每月平均收入約3 萬2,000 元至3 萬
    3,000 元，扣除每月2 萬元協商金額，及包含扶養母親在內
    之生活費1 萬9,000 元，還有幾家銀行根本不接受協商，並
    陸續向聲請人聲請強制執行，故無力繼續履行，而有消債條
    例第151 條5 項但書「因不可歸責於己之事由，致履行顯有
    重大困難者」之情形，應得聲請更生等語。
三、經查，聲請人主張：其因聯繫發生誤會，遭台新銀行以毀諾
    處理；且薪水遭其他債權人強制執行；聲請人每月收入扣除
    協商金額，已無法維持最低基本生活條件等語，並提出財團
    法人金融合徵信中心查詢報告、執行命令為證，惟聲請人所
    檢附之上開資料，經核其內容仍未齊備，有命補正之必要，
    故本院於97年7 月11日裁定命聲請人應於裁定送達後20日內
    予以補正，並特別就有關債清條例第151 條要件，命聲請人
    提出「曾經協商成立之證明書」暨「因不可歸責於己之事由
    ，致履行顯有重大困難」之證明文件。查聲請人雖於97年7
    月24日提出陳報狀，然綜觀其補正之內容，僅泛言：當初因
    不諳法律，故未留存95年協商資料等語，並提出於毀諾後個
    別與債權銀行協商所為清償資料為佐。經本院依職權向台新
    銀行調取95年協商資料結果，經台銀銀行於97年8 月11日以
    台新債協97法字第70114 號函覆：債務人於95年4 月7 日向
    台新銀行提出協商，經於95年4 月12日同意以80期0 利率方
    式清償。債務人並經1 個月考量後，才簽署協議書，並同意
    自95年5 月起，分80期（0 利率），每月10日清償2 萬1,52
    8 元。詎債務人於協商成立後95年5 月10日即未繳款，銀行
    考量倘判定毀諾，將造成債務人沈重負擔，故於同年5 月25
    日、26日、6 月16日、20日、23日、29日多次嚐試以債務人
    提供之手機及住家電話與其聯絡，惟均轉接語音，在無法聯
    繫情況下，基於維護所有債權銀行權益，始於95年7 月4 日
    判定毀諾等語。並提出95年協議書（含還款計劃）、通聯紀
    錄為佐。經本院審酌，債務人於95年協商成立時，依其所陳
    報收入，平均每月約為3 萬2,271 元（(379,962+7331)/12
     =32,271） ，扣除協商金額2 萬1,528 元後，餘額尚足供
    其個人最低基本生活支出（95年度9,210 元），聲請人雖陳
    稱尚有母親待扶養，惟其扶養義務人尚包含配偶（即聲請人
    之父親）、子女3 人，依聲請人所提出資料並無法證明其母
    親應由其單獨扶養，是縱再加計其扶養母親應分擔額1/4 ，
    亦尚可勉持。加以聲明人於成立協商後，分文未納，經銀行
    屢催未理，逕謂因一時疏忽忘了匯款別協商，實難認該當「
    係因不可歸責於己之事由，致履行有重大困難。」構成要件
    。再者，聲請人既謂其於96年8 月23日所向臺灣郵政股份有
    限公司投保郵政簡易人壽6 年期吉利保險，係以保單借款方
    式繳交第1 年保費，並提出保險單及借款約定書為佐。倘迄
    未清償，自應將臺灣郵政股份有限公司列為債權人，故本件
    聲請人所提出債權人清冊，亦有不實，附此敘明。綜上，難
    認聲請人就「因不可歸責於己之事由，致履行顯有重大困難
    」部分已經合法補正，揆諸首開說明，應認聲請人本件之聲
    請不合法，應予駁回，爰裁定如主文。
四、至於所繳納郵務送達費3,060 元，則待本件更生聲請事件確
    定後，如尚有剩餘郵資餘額，再予檢還聲請人，附此敘明。
中    華    民    國    97    年    9     月    3     日
              民事第一庭    法      官  黃信滿
上為正本係照原本作成
如不服本裁定，應於裁定送達後10日內，以書狀向本院提出抗告
，並繳納抗告費新臺幣1千元
中    華    民    國    97    年    9     月    4     日
                            書  記  官  林月蓉


司法院資訊處製作；財團法人民間司法改革基金會備份。
